臺灣高雄地方法院民事裁定
111年度消債職聲免字第143號
聲  請  人  何宗儒  
0000000000000000

0000000000000000

代  理  人  吳武軒律師
相對人即債  中國信託商業銀行股份有限公司
權人                
0000000000000000

法定代理人  利明献  
0000000000000000

0000000000000000

相對人即債  滙豐（台灣）商業銀行股份有限公司
權人                
法定代理人  陳紹宗  
0000000000000000

                      送達處所：南港○○○0000○○○    相對人即債  凱基商業銀行股份有限公司
權人                
0000000000000000

法定代理人  龐德明  
0000000000000000

0000000000000000

相對人即債  新光行銷股份有限公司
權人                
法定代理人  李明新  
代  理  人  鄭穎聰  
相對人即債  滙誠第一資產管理股份有限公司
權人                
法定代理人  莊仲沼  
0000000000000000

0000000000000000

相對人即債  滙誠第二資產管理股份有限公司
權人                
法定代理人  莊仲沼  
0000000000000000

0000000000000000

相對人即債  中華電信股份有限公司個人家庭分公司
權人                
法定代理人  蘇添財  
上列當事人間消費者債務清理免責事件，本院裁定如下：
    主  文
債務人何宗儒不予免責。
    理  由
一、按法院為終止或終結清算程序之裁定確定後，除別有規定外
    ，應以裁定免除債務人之債務。又法院裁定開始清算程序後
    ，債務人有薪資、執行業務所得或其他固定收入，扣除自己
    及依法應受其扶養者所必要生活費用之數額後仍有餘額，而
    普通債權人之分配總額低於債務人聲請清算前2 年間，可處
    分所得扣除自己及依法應受其扶養者所必要生活費用之數額
    者，法院應為不免責之裁定，但債務人證明經普通債權人全
    體同意者，不在此限。而債務人有下列各款情形之一者，法
    院應為不免責之裁定。但債務人證明經普通債權人全體同意
    者，不在此限：㈠於七年內曾依破產法或本條例規定受免責
    。㈡故意隱匿、毀損應屬清算財團之財產，或為其他不利於
    債權人之處分，致債權人受有損害。㈢捏造債務或承認不真
    實之債務。㈣聲請清算前二年內，因消費奢侈商品或服務、
    賭博或其他投機行為，所負債務之總額逾聲請清算時無擔保
    及無優先權債務之半數，而生開始清算之原因。㈤於清算聲
    請前一年內，已有清算之原因，而隱瞞其事實，使他人與之
    為交易致生損害。㈥明知已有清算原因之事實，非基於本人
    之義務，而以特別利於債權人中之一人或數人為目的，提供
    擔保或消滅債務。㈦隱匿、毀棄、偽造或變造帳簿或其他會
    計文件之全部或一部，致其財產之狀況不真確。㈧故意於財
    產及收入狀況說明書為不實之記載，或有其他故意違反本條
    例所定義務之行為，致債權人受有損害，或重大延滯程序。
    消費者債務清理條例（下稱消債條例）第132條、第133條及
    第134 條分別定有明文。
二、經查：
  ㈠債務人前於民國110年7月6日提出債權人清冊，向本院聲請調
    解債務清償方案，經本院110年度司消債調字第318號受理，
    於110年8月30日調解不成立，債務人於同日以言詞聲請清算
    ，本院於111年2月16日以110年度消債清字第236號裁定開始
    清算程序。嗣因債務人無財產，於111年5月11日以110年度
    司執消債清字第27號裁定清算程序終止等情，業經本院調取
    閱前開卷宗核閱無訛。依前揭規定，本院應為債務人是否免
    責之裁定。又本院函詢債權人陳述意見，債權人未表示同意
    債務人免責，合先敘明。
  ㈡消債條例第133條
　1.債務人於111年2月16日開始清算程序後，仍在監服刑，每月
    約有新臺幣（下同）500元之勞作金及家人會面給予5,000元
    之接見收入，並無領取其他補助等情，業據債務人代理人陳
    明在卷（本案卷第61、76頁），並有勞作金及保管金分戶卡
    （本案卷第63至72頁）、社會補助查詢表（本案卷第14至15
    頁）、勞動部勞動力發展署高屏澎東分署函（本案卷第52頁
    ）、勞動部勞工保險局函（本案卷第56頁）、高雄市政府教
    育局函（本案卷第55頁）在卷可稽。
　2.又債務人之每月必要生活費用，以監獄每月基本生活必需最
    低金額3,000元為認定，亦據債務人代理人陳明在卷（本案
    卷第76頁），則其開始清算程序後之收入扣除自己必要生活
    費用之數額，仍有餘額。
　3.債務人於聲請清算前二年間（即108年8月7日至110年7月6日
    ）之收支　　
　⑴其主張聲請清算前二年間之每月可處分所得，包含勞作金平
    均約138元、保管金約3,418元，合計每月約3,556元，惟依
    保管金分戶卡之收入，108年8月30日有65元獎勵金、期間接
    見收入3,000元合計7次、2,000元合計11次、1,000元合計5
    次、8,000元合計3次、5,000元合計1次，此部分總計77,065
    元；勞作金之收入則合計4,020元，兩者加總為81,085元，
    因此債務人於聲請清算前二年可處分所得合計為81,085元（
    計算式：77,065＋4,020＝81,085）。
　⑵上情，有108年及109年綜合所得稅各類所得資料清單及財產
    歸屬資料清單（本院110年度司消債調字第318號卷，下稱調
    卷第11至13頁）、財產及收入狀況說明書（調卷第7頁）、
    勞動部勞工保險局函（110年度消債清字第236號卷，下稱清
    卷第19頁）、高雄市政府都市發展局函（清卷第20頁）、社
    會補助查詢表(清卷第16至18頁)、法務部○○○○○○○函暨保管
    金分戶卡及勞作金分戶卡(清卷第22至32頁)、勞動部勞動力
    發展署高屏澎東分署函（清卷第21頁）、臺灣高等法院在監
    在押全國紀錄表（清卷第53頁）在卷可佐。
  ⑶因債務人在監執行，依法務部矯正署107年6月4日法矯署勤字
    第10705003180號函示，受刑人每月在監基本生活必需金額
    為3,000元，本件爰以3,000元作為聲請人之每月必要支出費
    用之計算基準，則債務人於聲請清算前二年間之必要生活費
    用應為72,000元（計算式：3,000元×24＝72,000元）。
  ⑷因此債務人於聲請前二年之收入81,085元，扣除自己72,000
    元之必要支出後，尚餘9,085元。至債權人主張以本院110年
    度消債清字第236號裁定認定每月餘額996元，乘以24個月之
    金額23,904元為此部分之餘額，惟該裁定重覆列計勞作金轉
    保管金之部分，且計算期間為27個月，並非清算前二年，附
    此敘明。
  4.而普通債權人於清算程序之受分配總額為0元，低於該餘額9
    ,085元，債務人有消債條例第133條不免責之事由，應可認
    定。
  ㈢消債條例第134條
    各債權人並未提出證據證明債務人有何構成消債條例第134
    條各款之事由，且經本院職權調查結果，亦無合於消債條例
    第134條其他各款之情事。
三、綜上所述，債務人符合本條例第133條所定事由，應不予免
    責。末按債務人因第133條之情形，受不免責之裁定確定後
    ，繼續清償達該條規定之數額，且各普通債權人受償額均達
    其應受分配額時，得聲請法院裁定免責；法院為不免責或撤
    銷免責之裁定確定後，債務人繼續清償債務，而各普通債權
    人受償額均達其債權額之20%以上者，法院得依債務人之聲
    請裁定免責，消債條例第141條、第142條亦分別定有明文。
    是本件債務人雖經本院裁定不免責，然其如繼續清償債務達
    一定程度後，仍得依法聲請法院審酌是否裁定免責，附此敘
    明。
中　　華　　民　　國　　111 　年　　11　　月　　7 　　日
　　              民事庭　　　法　官  陳美芳
上為正本係照原本作成。
如不服本裁定，應於裁定送達後10日內，以書狀向本院提出抗告
，並繳納抗告費新臺幣1千元。　　　　　　　　　 
中　　華　　民　　國　　111 　年　　11　　月　　7 　　日
                              書記官  胡美儀
附錄
一、債務人繼續清償得聲請法院裁定免責之規定：
　　消費者債務清理條例第141條
　　債務人因第 133 條之情形，受不免責之裁定確定後，繼續
　　清償達該條規定之數額，且各普通債權人受償額均達其應受
　　分配額時，得聲請法院裁定免責。　　
    消費者債務清理條例第142條
　　法院為不免責或撤銷免責之裁定確定後，債務人繼續清償債
　　務，而各普通債權人受償額均達其債權額之 20% 以上者，
　　法院得依債務人之聲請裁定免責。
二、債務人嗣後聲請裁定免責時，須繼續清償各普通債權之最低
    應受分配額。